【裁判字號】    97,交聲,858
【裁判日期】    970520
【裁判案由】    違反道路交通管理處罰條例聲明異議
【裁判全文】
臺灣桃園地方法院交通事件裁定         97年度交聲字第858號
原處分機關  交通部公路總局新竹區監理所中壢監理站
受處分人即
異  議  人  丙○○
上列受處分人因違反道路交通管理處罰條例案件，對於交通部公
路總局新竹區監理所中壢監理站民國九十七年四月二十一日所為
之處分（原處分：壢監裁字第裁53-DP0000000號），聲明異議，
本院裁定如下：
    主  文
異議駁回。
    理  由
一、聲明異議意旨略以：受處分人即異議人丙○○遭警方舉發於
    民國九十七年一月四日上午八時五分許，駕駛車號9G-5323
    號自用小客車，行經桃園縣平鎮市○○路○段一五巷與產
    業道路口，因發生道路交通事故，遭警認異議人駕車有「1.
    轉彎車不讓直行車先行。2.肇事致人受傷」之違規行為而逕
    行舉發，嗣經交通部公路總局新竹區監理所中壢監理站裁處
    新臺幣（下同）九百元之罰鍰。惟異議人不服該裁決之理由
    有三：一、轉彎車應讓直行車先行：本件道路交通事故發生
    前，異議人所駕駛之車輛已停止狀況，查看左、右方車時，
    被車號VN D-072號輕型機車撞擊，該機車撞擊異議人所駕駛
    車輛前保險桿後，再衝撞至左前方，並未倒下。二、該三岔
    路口設置之道路反射鏡角度方位遭移動，無法發揮應有之功
    效，且設置位置不當，常遭貨車轉彎時碰撞致方位不正確，
    所以本件道路交通事故發生時，無法利用該設施看到左、右
    方車。三、路口視線不良遭違規車輛阻擋：異議人所駕駛之
    車輛遭違規車輛阻擋視線，所以車輛必須超越至道路中心點
    方向方可看到左方車輛，路口不得停車是最基本的交通規則
    ，又豈是如警局函文所述該處未劃禁止停車線。如此是否應
    追究相關單位為何在該巷口未劃禁止停車之標線。又異議人
    是一月四日發生道路交通事故，為何在三月十日才開單舉發
    。以上所陳，呈請鈞院詳查，雖僅區區九百元之罰鍰，不符
    異議成本，但異議人內心實無法接受不實之舉發等語。
二、原處分機關交通部公路總局新竹區監理所中壢監理站裁罰意
    旨略以：異議人於九十七年一月四日上午八時五分許，駕駛
    上開小客車，行經桃園縣平鎮市○○路○段一五巷與產業
    道路口發生道路交通事故，為桃園縣警察局交通隊舉發「1.
    轉彎車不讓直行車先行。2.肇事致人受傷」之違規行為，經
    舉發機關舉發填製桃警局交字第DP0000000 號舉發違反道路
    交通管理事件通知單（下稱本件舉發通知單），並移送本站
    處理。本站經調查後認前開違規事實屬實，遂依前開違規事
    實，違反前項所揭規定，填製壢監裁字第裁53-DP0000000號
    裁決書（下稱本件裁決書），對異議人裁處九百元，並記違
    規點數四點等語。
三、按汽車駕駛人轉彎時，轉彎車不讓直行車先行，處新臺幣六
    百元以上一千八百元以下罰鍰。汽車駕駛人有下列各款所列
    條款之一者，除依原條款處罰鍰外，並予記點：一、有第四
    十八條情形之一者，記違規點數一點。汽車駕駛人，駕駛汽
    車違反道路交通安全規則、第三十三條之管制規則，因而肇
    事致人受傷者，記違規點數三點，道路交通管理處罰條例第
    四十八條第一項第六款、第六十三條第一項第一款及第六十
    一條第三項分別定有明文。
四、經查：
  (一)異議人於上揭時地駕駛上開小客車因與被害人甲○○所騎乘
    之前揭機車發生道路交通事故，因而致被害人甲○○受有第
    十二胸椎壓迫性骨折之傷害，該案經移送桃園縣警察局交通
    隊處理，嗣經該隊員警乙○○認定其有「1.轉彎車不讓直行
    車先行。2.肇事致人受傷」之違規行為而填製本件舉發通知
    單逕行舉發，遂將該案再移送原處分機關處理，原處分機關
    經調查後仍認定異議人有前開違規行為而對之予以裁處罰鍰
    九百元，並記違規點數四點之事實，為異議人與原處分機關
    所不爭執，並有本件舉發通知單、裁決書及被害人甲○○之
    壢新醫院診斷證明書各一份在卷可參，是此部分之事實自堪
    認定。
  (二)異議人雖矢口否認有前開違規行為，並以前揭情詞置辯。然
    查，據被害人即證人甲○○於本院審理中到庭結證稱：當天
    八點左右，我是直線道，丙○○要從支線道轉彎，那時候旁
    邊車子很多停在那邊，我騎過來，時速約二、三十公里左右
    ，我的車頭已經過去了，丙○○車子的右前方的保險桿碰到
    我的機車的右後方排氣管，我人就飛出去、坐下去，那時候
    脊椎很痛，丙○○一直叫我，我也不知道，後來救護車就來
    了。我當時機車已經經過路口了，丙○○的車子突然轉彎才
    撞到我，並非丙○○的車子停在路口，我去撞丙○○的車子
    。本件車禍發生之前，我並沒有看到丙○○的車頭先出來，
    而且我的車頭已經經過路口了，所以我只有注意我自己的前
    方，我被撞到之後，我倒在路上，又很痛，沒有辦法講話，
    丙○○那時候有問我，我沒有辦法答覆，可能是丙○○報警
    ，後來我就被送到壢新醫院等語明確（參見本院卷九十七年
    五月十九日訊問筆錄第一—二頁），並核與其先前於九十七
    年一月九日警詢中所陳述之情節大致相符，衡以證人甲○○
    與異議人於本件發生前素昧平生且無怨隙，且於本件相關之
    民、刑事案件中又已與異議人達成和解，由異議人賠償其十
    五萬元之相關損失，被害人甲○○亦不追究異議人相關之民
    、刑事責任，此經被害人甲○○於本院審理中陳明在卷，並
    為異議人當庭所不否認，亦有桃園縣平鎮市調解調解委員會
    調解書一份在卷可參，準此以觀，證人甲○○更不需甘冒偽
    證罪責而無端設詞為不利被告證述之理！是證人甲○○前揭
    證述，應屬可採。是以異議人所辯：本件道路交通事故發生
    前，伊所駕駛之車輛已停止狀況，查看左、右方車時，被車
    號VND-072 號輕型機車撞擊云云，應非屬實，且輔以本件舉
    發員警即證人乙○○當庭所提出而為異議人所不否認之本件
    道路交通事故現場圖、調查報告表（一）及（二）各一份、
    現場照片八張以查，異議人所駕車輛於事發後經警到場處理
    時並未移動，然其車輛位置顯然佔據復旦路二段一五巷於
    該路口之三分之二，苟如異議人所辯其當時所駕車輛是以如
    此位置停止並查看左、右方有無來車，則證人甲○○於當時
    行經該路口之際，又豈有不加注意車前狀況而閃避以避免兩
    車撞擊之發生，反而毫無採取任何必要之安全措施而任由其
    車撞擊異議人所駕車輛之理！更益徵異議人此部分所辯，顯
    與常情相違而不足採。
  (三)異議人雖又以：該路口視線不良遭違規車輛阻擋。異議人所
    駕駛之車輛遭違規車輛阻擋視線，所以車輛必須超越至道路
    中心點方向方可看到左方車輛，路口不得停車是最基本的交
    通規則，又豈是如警局函文所述該處未劃禁止停車線。如此
    是否應追究相關單位為何在該巷口未劃禁止停車之標線云云
    置辯。惟查，於九十五年六月三十日修正公布，而於九十五
    年七月一日起施行之道路交通安全規則第一百零二條第一項
    第七款（修正前原置於第六款）已規定：「轉彎車應讓直行
    車先行」，已然刪除修正前道路交通安全規則第一百零二條
    第一項第六款但書：「但直行車尚未進入交岔路口，而轉彎
    車已達中心處開始轉彎，直行車應讓轉彎車先行」之規定。
    據此，顯見道路交通安全主管機關已將直行車行駛於道路上
    規範為絕對優先路權，以杜絕轉彎車常利用原但書規定而加
    速轉彎，以求搶先取得路權，而造成諸多道路交通事故在判
    斷責任歸屬上之困難。依異議人前揭所辯可知，亦即其所稱
    當時該路口左轉彎處停放有車輛等語非虛致有阻擋其視線之
    虞，然其當時既知此情而行經該交岔路口欲左轉復旦路二段
    一五巷時，理應更謹慎注意關於該交岔路口之復旦路二段
    一五巷左、右是否確有來車而採取必要之安全措施，並應
    確實禮讓該等直行車先行，亦無從以該路口左轉彎處停放有
    車輛而欲求規避其駕車所應負遵守相關交通安全規則之注意
    情事，是其猶未遵守「轉彎車應讓直行車先行」之直行車擁
    有絕對優先路權之規定，反而持續左轉駛進而佔據復旦路二
    段一五巷於該路口之三分之二位置，導致其車右前保險桿
    處撞擊證人甲○○所騎乘之機車右後方處，並因而導致證人
    甲○○因此成傷，是可認異議人在主觀上仍有轉彎車未讓直
    行車先行之故意，在客觀上自該當於轉彎車未讓直行車先行
    之違規行為。又依本件現場照片八張可悉，該路口處於案發
    當時至今並未劃設有禁止停車等標線，然此乃相關道路主管
    機關是否另有考量或未及設置之問題，與本件異議人確有前
    揭違規行為要屬無涉，異議人自可另向相關道路交通主管機
    關陳情該路口之標線設置不當而請求其改善，於本件中仍無
    從據此而得以卸責。
  (四)異議人雖又以：該路口設置之道路反射鏡角度方位遭移動，
    無法發揮應有之功效，且設置位置不當，常遭貨車轉彎時碰
    撞致方位不正確，所以本件事故發生時，無法利用該設施看
    到左、右方車。又異議人是一月四日發生事故，為何在三月
    十日才開單舉發云云置辯。然查，道路反射鏡於我國相關主
    要道路交通法規（即道路交通管理處罰條例、道路交通安全
    規則、道路交通標誌標線號誌設置規則等）並未有明確定義
    及規範，然參考日本道路交通法相關規範可知，其乃將道路
    反射鏡界定為道路附屬設施，係對於既有道路仍存在一些視
    距或交岔路口視線不良場所，為使這些地點通行車輛更安全
    順暢，在僅設置出入口之路段、交岔路口處前方，以及側方
    其他車輛、行人或落石等障礙物確認必要之地點而設置，是
    此等道路反射鏡既屬道路附屬設施，僅係輔助、指引駕駛人
    視線之便而為設置，並不具規範效力及發生任何法律效果，
    縱該路口未有設立此一道路反射鏡，異議人亦無從卸免其駕
    車所應負遵守相關交通安全規則之注意情事，且該路口所設
    置之道路反射鏡之視野及位置，乃相關道路主管機關是否另
    有考量方予設置之問題，異議人徒以其主觀上認該道路反射
    鏡設置位置不當而未發揮功能，本難採信，且縱該道路反射
    鏡設置位置有所不當，亦與本件異議人確有前揭違規行為要
    屬無涉，異議人自可另向相關道路交通主管機關陳情該路口
    之道路反射鏡設置位置不當而請求其改善，於本件中仍無從
    據此而得以免責。再按違反本條例之行為，自行為成立之日
    起，逾三個月不得舉發，道路交通管理處罰條例第九十條前
    段定有明文，則本件道路交通事故及異議人之前揭違規行為
    係九十七年一月四日發生，舉發機關於九十七年三月十日填
    置本件舉發通知單而逕行舉發，於法無違，異議人此部分所
    辯，亦屬無據而不可採。
五、綜上所述，足認異議人上開所辯，應屬事後推諉卸責之詞，
    殊無可採。是本件異議人之交通違規事實事證已臻明確，原
    處分機關依道路交通管理處罰條例第四十八條第一項第六款
    、第六十三條第一項第一款及第六十一條第三項規定，對異
    議人裁處罰鍰九百元，並記違規點數四點，其認事用法均無
    違誤，異議人猶矢口否認有前揭交通違規行為，顯不足採。
    是異議人之異議為無理由，應予駁回。
據上論斷，應依道路交通管理處罰條例第八十七條第二項，道路
交通案件處理辦法第十九條，裁定如主文。
中    華    民    國    97    年    5     月    20    日
                        臺灣桃園地方法院交通法庭
                            法  官  林  家  賢
以上正本證明與原本無異。
如不服本裁定，應於裁定送達後五日內，向本院提出抗告狀（應
附繕本），抗告於臺灣高等法院。
                            書記官  常  毓  生
中    華    民    國    97    年    5     月    20    日


司法院資訊處製作；財團法人民間司法改革基金會備份。
